【裁判字號】    99,台上,7736
【裁判日期】    991209
【裁判案由】    妨害性自主
【裁判全文】
最高法院刑事判決            九十九年度台上字第七七三六號
上  訴  人  台灣高等法院台中分院檢察署檢察官
被      告  林○○
上列上訴人因被告妨害性自主案件，不服台灣高等法院台中分院
中華民國九十九年十月十四日第二審判決（九十九年度上訴字第
一六三三號，起訴案號：台灣苗栗地方法院檢察署九十一年度偵
緝字第四九號），提起上訴，本院判決如下：
    主  文
原判決撤銷，發回台灣高等法院台中分院。
    理  由
本件原判決以公訴意旨略稱：被告林○○（名字詳卷）為Ａ女（
真實姓名、年籍詳卷）之姑丈，竟自民國八十五年間某日起至八
十九年二月間止，在苗栗縣○○鄉○○山區及被告與Ａ女之住處
等地，以其身體壓制當時尚未滿十四歲之Ａ女，強行褪下Ａ女身
上衣著，並對Ａ女恫嚇稱：「不得告訴家人」，使Ａ女心生畏懼
，而連續對Ａ女為性交得逞計十餘次。迨八十九年五月間，因Ａ
女就讀之學校發現Ａ女身體有異，經檢查懷有身孕，始循線查知
上情。因認被告涉犯八十八年四月二十一日修正公布，自同年月
二十三日起生效（下稱八十八年修正）前之刑法第二百二十一條
第一項強姦罪嫌。經原審審理結果，以被告被訴之罪名須告訴乃
論，而告訴人即Ａ女之父（姓名詳卷）已於第一審辯論終結前之
九十七年一月二十八日具狀撤回告訴，因而撤銷第一審所為被告
部分無罪及部分公訴不受理之判決，改判諭知被告公訴不受理；
固非無見。
惟按連續數行為而犯同一之罪名者，以一罪論，九十四年二月二
日修正公布，自九十五年七月一日施行（下稱九十五年修正）前
之刑法第五十六條定有明文；則在刑法九十五年修正前，於行為
人連續犯罪之際，遇刑法有變更時，其一部涉及舊法，一部涉及
新法者，即應依最後行為時之法律處斷，不生行為後法律有變更
之比較新舊法問題。次按刑法施行法第九條之二所定：「（八十
八年修正）刑法第二百二十一條、第二百二十四條之罪，於中華
民國八十九年十二月三十一日前仍適用八十八年三月三十日修正
施行前之刑法（即八十八年修正前之刑法）第二百三十六條告訴
乃論之規定」，既僅列舉八十八年修正之刑法第二百二十一條強
制性交及第二百二十四條強制猥褻二罪，未將同法第二百二十二
條之加重強制性交罪併予列入，自屬有意省略，而排除其適用。
此觀諸刑法施行法第九條之二之立法理由謂：「為免因刑法妨害
性自主罪驟然修正為全面非告訴乃論之罪，使被害人無法調適，
影響被害人受協助之意願，及偵審機關追訴審判性侵害犯罪之成
效，爰增訂落日條款，針對一般之強制性交及猥褻罪，規定一年
之緩衝期，以使社會及全民及早導正觀念，並督促各相關部門積
極規劃改善保護性侵害被害人之相關措施」自明。因之，八十八
年修正之刑法第二百二十二條加重強制性交罪並非告訴乃論之罪
；且無刑法施行法第九條之二所定，於八十九年十二月三十一日
以前，仍適用八十八年修正前之刑法第二百三十六條告訴乃論規
定之餘地。經查：本件檢察官起訴被告自八十五年間至八十九年
二月間，對當時尚未滿十四歲之Ａ女，以強暴、恐嚇方式，違反
Ａ女之意願，連續對Ａ女為性交得逞計十餘次；涉犯八十八年修
正前之刑法第二百二十一條第一項強姦罪、八十八年修正之刑法
第二百二十二條第一項第二款對未滿十四歲女子強制性交之加重
強制性交罪等罪嫌（見少連訴字卷第二至三頁之起訴書）。則被
告被訴連續對當時尚未滿十四歲之Ａ女為強制性交，最後一次行
為之時間在八十九年二月間，係於八十八年修正刑法施行之後，
應係涉犯八十八年修正之刑法第二百二十二條第一項第二款之罪
（起訴書誤為新舊法之比較，並贅載八十八年修正前之刑法第二
百二十一條第一項強姦罪）。揆諸上開說明，被告所涉犯八十八
年修正之刑法第二百二十二條第一項第二款之罪，並非刑法施行
法第九條之二列舉之罪名，自無該條所定一年之告訴乃論緩衝期
之適用。乃原判決未審酌及此，逕認被告之犯罪行為均在八十九
年十二月三十一日前，應適用八十八年修正前之刑法第二百三十
六條告訴乃論之規定；並以告訴人即Ａ女之父於第一審辯論終結
前已具狀撤回告訴，而為公訴不受理之判決，殊嫌速斷。檢察官
上訴意旨執以指摘原判決違背法令，為有理由；應認原判決有撤
銷發回更審之原因。
據上論結，應依刑事訴訟法第三百九十七條、第三百九十九條，
判決如主文。
中    華    民    國  九十九  年   十二   月    九    日
                      最高法院刑事第六庭
                          審判長法官  林  永  茂  
                                法官  蘇  振  堂  
                                法官  林  立  華  
                                法官  蔡  國  在  
                                法官  陳  春  秋  
本件正本證明與原本無異
                                      書  記  官  
中    華    民    國  九十九  年   十二   月   十三   日
                                                      K

司法院資訊處製作；財團法人民間司法改革基金會備份。
